【裁判字號】    98,易,769
【裁判日期】    980416
【裁判案由】    恐嚇
【裁判全文】
臺灣臺中地方法院刑事判決               98年度易字第769號
公  訴  人  臺灣臺中地方法院檢察署檢察官
被      告  戊○○
            丁○○
上列被告因恐嚇案件，經檢察官提起公訴（九十八年度偵字第二
五二四號），本院判決如下：
    主    文
戊○○共同以加害生命、身體之事，恐嚇他人致生危害於安全，
處罰金新臺幣陸仟元，如易服勞役，以新臺幣壹仟元折算壹日；
扣案無殺傷力之空氣槍壹枝（槍枝管制編號：00000000
00號）與BB彈壹瓶，均沒收。
丁○○共同以加害生命、身體之事，恐嚇他人致生危害於安全，
處罰金新臺幣肆仟元，如易服勞役，以新臺幣壹仟元折算壹日；
扣案無殺傷力之空氣槍壹枝（槍枝管制編號：00000000
00號）與BB彈壹瓶，均沒收。
    犯罪事實
一、戊○○、丁○○姊弟與同社區之丙○○前因傷害案件而生有
    賠償金之給付糾紛，後於民國九十七年十二月二十六日十四
    時許，戊○○、丁○○自外遛狗回來，發現丙○○正在位於
    臺中縣清水鎮○○路之社區管理委員會活動中心內，二人乃
    先將狗牽回住處後，旋即下樓至管理委員會活動中心內當面
    質問丙○○何以未按期給付賠償金。丙○○因認此屬私密之
    情事，不方便在管理委員會活動中心內公開談論，當場乃未
    置可否，並邀約戊○○、丁○○到管理委員會活動中心外再
    行洽談。戊○○、丁○○因未能即時得到滿意之答覆，乃於
    丙○○走出管理委員會活動中心時，隨即共同基於恐嚇危害
    安全之犯意聯絡，先由戊○○持其所有無殺傷力之空氣槍一
    支（槍枝管制編號：0000000000號），朝丙○○
    背部方向漫無目的之射擊BB彈一發，惟並未命中丙○○。丙○○聽聞BB彈擊發之聲響後，旋轉身欲瞭解發生何事，戊○○、丁○○竟即趨前，先由戊○○拉住丙○○之衣領，戊○○、丁○○並接續向丙○○恫嚇稱：「你再這樣，我會找人
    來修理你」與「找朋友好好來伺候你」等語，而以加害生命
    、身體之事恐嚇丙○○，使丙○○因而心生畏懼，致生危害
    於安全。
二、案經丙○○訴由臺中縣警察局清水分局報請臺灣臺中地方法
    院檢察署檢察官偵查起訴。
    理    由
一、證據能力方面：按刑事被告之詰問權，係指訴訟上被告有在
    審判庭盤詰證人之權利；偵查中檢察官訊問證人，旨在蒐集
    被告犯罪證據，以確認被告嫌疑之有無及內容，與審判中透
    過當事人之攻防，經由詰問程序調查證人以認定事實之性質
    及目的有別。偵查中辯護人僅有在場權及陳述意見權，此觀
    刑事訴訟法第二百四十五條第二項前段之規定甚明，檢察官
    訊問證人並無必須傳喚被告使其得以在場之規定，同法第二
    百四十八條第一項前段雖規定「如被告在場者，被告得親自
    詰問」，亦僅賦予該在場被告於檢察官訊問證人時得親自詰
    問證人之機會而已，被告如不在場，殊難期有親自詰問之可
    能。此項未經被告詰問之被告以外之人於偵查中向檢察官所
    為之陳述，依刑事訴訟法第一百五十九條第一項、第一百五
    十九條之一第二項之規定，除顯有不可信之例外情況外，原
    則上為「法律規定得為證據」之傳聞例外，依其文義解釋及
    立法理由之說明，並無限縮於檢察官在偵查中訊問證人之程
    序，應已給予被告或其辯護人對該證人行使反對詰問權者，
    始有證據能力之可言。為保障被告之反對詰問權，並與現行
    法對傳聞例外所建構之證據容許範圍求其平衡，證人在偵查
    中雖未經被告之詰問，倘被告於審判中已經對該證人當庭及
    先前之陳述進行詰問，即已賦予被告對該證人詰問之機會，
    則該證人於偵查中之陳述即屬完足調查之證據，而得作為判
    斷之依據（最高法院九十七年度台上字第四０五號判決要旨
    參照）。本件證人即告訴人丙○○與證人即案發時有目擊部
    分現場景況之乙○○已於本院九十八年四月二日審理時，均
    基於證人地位、經合法具結，並在賦予被告戊○○、丁○○
    對質詰問機會之情形下為證述，且渠等在本院之證述內容，
    核與先前在偵查中之證陳言詞亦大致相符，則證人丙○○、
    乙○○先後於偵查中所為之陳述已屬完足調查之證據，自得
    作為本件憑斷之論據。
二、訊據被告戊○○、丁○○固坦認確有於前揭時地，因傷害案
    件而生之賠償金給付糾紛，與告訴人丙○○有言語上之勃谿
    ，被告戊○○嗣並有持扣案空氣槍擊發BB彈及與告訴人有肢
    體拉扯接觸之舉措；惟均矢口否認有何恐嚇之犯行，被告戊○○辯稱：伊當時係向丙○○質問何以未能如期給付傷害案
    件之賠償金，但丙○○並沒有善意回應，且要求伊等至管理
    委員會活動中心外談判，伊本來要隨同前往，但因丁○○勸
    阻而作罷。之後伊一時興起，乃持隨身攜帶之空氣槍朝天空
    擊發一槍，但伊此舉僅是出於好玩，絕無恐嚇丙○○之意。
    丙○○聽聞空氣槍擊發之聲響後，轉身過來，向伊表示要向
    警舉發伊把玩槍枝之事，伊一時心急，始趨前拉住丙○○，
    要求丙○○不要報警，並非對丙○○講恐嚇之言詞云云；被
    告丁○○則以：案發當時，伊係與姊姊戊○○一起找丙○○
    洽談賠償金給付事宜，後因彼此間未達成共識，所以就未再
    繼續洽談。伊自始至終都沒有出言恐嚇丙○○，也沒有與丙○○有任何肢體上之接觸，伊是看到戊○○與丙○○相互拉
    扯，才趨前要丙○○放手，但並沒有恐嚇丙○○之意思與舉
    止云云。經查：
  (一)告訴人丙○○已於偵查及本院審理時到庭具結均證稱：案發
    當日伊本來在社區管理委員會活動中心內與人閒聊，後來就
    看到戊○○與丁○○從社區外遛狗進來。戊○○、丁○○看
    到伊在活動中心內，隨即將狗牽回住處，再下樓進入活動中
    心內質問伊何以未按期給付前因傷害案件和解所應支付之賠
    償金。伊因顧忌活動中心屬公眾場合，不方便詳談，乃邀約
    戊○○、丁○○至活動中心外洽商。伊當時係走在前面，先
    離開活動中心，戊○○姊弟二人跟在伊後面，未幾，伊即聽
    到身後有空氣槍擊發之聲音，伊旋轉過身來，就看到戊○○
    手持空氣槍指著伊，伊當時感到錯愕又驚懼。之後伊又陸續
    聽到戊○○、丁○○先後向伊恫嚇稱「你再這樣，我會找人
    來修理你」、「找朋友好好來伺候你」等言詞，戊○○且趨
    前抓住伊衣領，伊覺得很害怕，遂撥打電話一一０報警處理
    ，戊○○、丁○○見伊報警後，始悻悻然離去等語綦詳（見
    偵查卷第五頁至第六頁，本院卷第三四頁至第三七頁反面）
    ，核與證人乙○○於偵查及本院審理時均作證陳述：案發當
    時，伊恰好騎乘腳踏車經過社區管理委員會活動中心外，就
    看到丙○○與戊○○、丁○○起衝突，戊○○、丁○○甚且
    拉扯丙○○之衣服。伊旋即上前質問戊○○二人何以有如此
    舉動，戊○○、丁○○始放手。之後戊○○要離開時，就撂
    話說要找人好好伺候丙○○。丙○○旋即報警處理，伊還有
    陪同丙○○到警局作筆錄等語（見偵查卷第一二頁，本院卷
    第三七頁反面至第四０頁反面）均大致相符；以告訴人及證
    人乙○○前揭所為證詞，核之既皆無任何違反經驗或論理法
    則，而有唐突齟齬之處，且互核均大致合致，衡酌即咸屬可
    信。被告戊○○等二人雖質疑告訴人與證人乙○○所述有些
    許之矛盾與不相吻合之處，而認告訴人所為遭到渠二人恐嚇
    致心生恐懼等指述並不可採云云；惟按供述證據本具有特殊
    性，與物證或文書證據具有客觀性及不變性不同；蓋人類對
    於事物之注意及觀察，有其能力上之限制，未必如攝影機或
    照相機般，對所發生或經歷的事實能機械式無誤地捕捉，亦
    未必能洞悉事實發生過程之每一細節及全貌；且常人對於過
    往事物之記憶，隨時日之間隔而漸趨模糊或失真，自難期其
    如錄影重播般地將過往事物之原貌完全呈現；此外，因個人
    教育程度、生活經驗、語言習慣之不同，其表達意思之能力
    與方式，亦易產生差異；故供述證據每因個人觀察角度、記
    憶能力、表達能力、誠實意願、嚴謹程度及利害關係之不同
    ，而有對相同事物異其供述之情形發生；因此，證人相互間
    之陳述前後不符，或因記憶淡忘、或事後迴護、或因其他事
    由所致，究竟何者可以採信，法院應本其自由心證斟酌何者
    與事實相符，以為取捨，非謂一有不符或矛盾，即應認證人
    之證言均為不可採信（最高法院九十二年度台上字第四三八
    七號判決、九十年度台上字第六０七八號判決要旨參照）。
    以本件情形之而言，告訴人與被告戊○○、丁○○因商談破
    裂而有言語之齟齬，其在此對峙衝突、情緒激動之情形下，
    本難期能夠明確記憶相互間每一舉措之經過詳情；而證人乙○○係偶然經過案發地點，適巧目擊告訴人與被告戊○○等
    二人之衝突狀況，其驟然見聞雙方之肢體拉扯與被告戊○○
    、丁○○之不善言詞，能否明晰分辨雙方出手推擊時之詳細
    情勢？甚或確切接觸之部位為何？暨究係何人所為不善詞語
    之詳實內容，亦屬難以苛求。是告訴人之陳述與證人乙○○
    所證之見聞歷程縱有究係何人出手拉扯告訴人之衣領或衣服
    之其他部位？抑或係何人口出足以令人心生畏懼之不善言語
    與恐嚇言詞之具體詳實內容等枝微末節之部分證述前後不一
    ，亦屬人情事理之常，難以逕自為告訴人或證人乙○○所述
    不實之論斷。另本件復有告訴人所持用門號0000000
    000號行動電話之通聯紀錄可證明其在案發期間確有撥打
    電話一一０報警處理（見本院卷第二四頁至第二五頁），暨
    前揭被告戊○○所有未具殺傷力之空氣槍一枝（含BB彈一瓶
    ）扣案得以佐證告訴人上開指述之真實性，而被告戊○○亦
    不否認確有於前開時日，在案發現場告訴人身後持其所隨身
    攜帶之上述空氣槍擊發BB彈之情事，足認告訴人於本件所指
    前揭遭被告二人恐嚇情節等詞，並非虛妄，而得予採認。
  (二)被告戊○○、丁○○雖分別以前揭情詞置辯；然其二人所辯
    非惟與證人乙○○於現場所目擊之情節不符，且與告訴人丙○○所為堪予採信之指陳內容亦生齟齬。且被告戊○○、丁○○若非圖思一旦洽談未果，欲採取一定之強勢作為，何以
    被告戊○○竟蓄意攜帶前揭空氣槍一枝，而得以隨時伺機取
    作威嚇之用？另按刑法上所謂之恐嚇，係以加害生命、身體
    、自由、名譽等事通知他人，使其發生畏怖心理，所表示者
    須在客觀上一般人認為足以構成威脅，以致被恐嚇者之生活
    狀態陷於危險不安之境，即屬相當。本件被告戊○○既坦認
    其確有在與告訴人洽談還款事宜觸礁後，持其所攜帶之空氣
    槍一枝，於告訴人之身後擊發，而為告訴人所聽聞，業如前
    述，因當時正屬雙方談判破裂，彼此甫對峙衝突完畢，情緒
    高張之時，被告戊○○竟持空氣槍在告訴人身後擊發一槍，
    則無論被告戊○○當時係如其所稱係空中射擊；抑或如告訴
    人所證係朝告訴人身後之方向擊發，告訴人既無從得知該槍
    枝之真偽與殺傷力之有無，遽然聽聞此槍彈擊發之聲響，其
    內心足以生驚懼之情，應無可疑。再按共同正犯之犯意聯絡
    ，並不限於事前有所協議或謀議，其於行為當時，基於相互
    之認識，以共同犯罪之意思參與者，亦無礙於共同正犯之成
    立。且共同犯意表示之方法，亦不以明示通謀之必要，即相
    互間有默示之合致，亦無不可（最高法院九十二年度台上字
    第三八三三號判決參照）。本件被告丁○○既偕同被告戊○○至案發現場，與告訴人洽商欲行解決和解金償付之問題，
    則無論被告丁○○是否有實際為恐嚇告訴人之舉措與言詞，
    甚或僅係在旁觀看助勢，但被告丁○○與被告戊○○既相偕
    到場以壯大己方之聲勢，渠等於與告訴人協談觸礁後，欲為
    一定之恐嚇等強勢作為，希冀告訴人因而心生忌憚，能予就
    範而按期給付和解金一情，應有互相之認識，亦不違反渠等
    之本意，縱被告丁○○若其所言全未實際為恐嚇告訴人之言
    詞或舉止，仍應在共同恐嚇犯意之範圍內負擔其罪責，尚不
    得以其對被告戊○○之行為無法完全支配掌握，即脫免其應
    就被告戊○○之行為負共犯之責。是被告戊○○、丁○○所
    為前揭辯詞，俱無可採，渠等應共負刑法恐嚇罪之犯責，應
    同堪認定。
  (三)綜此，被告戊○○、丁○○上開所辯，無非事後脫飾卸責之
    語，不足採信。是本件事證至臻明確，被告戊○○二人之恐
    嚇犯行，均洵堪認定。
三、核被告戊○○、丁○○所為，皆係犯刑法第三百零五條之恐
    嚇罪。被告戊○○、丁○○彼此間，就前揭恐嚇犯行有犯意
    聯絡及行為分擔，渠等既共同實行犯罪之行為，應俱為共同
    正犯。另數行為於同時同地或密切接近之時地實施，侵害同
    一之法益，各行為之獨立性極為薄弱，依一般社會健全觀念
    ，在時間差距上，難以強行分開，在刑法評價上，以視為數
    個舉動之接續施行，合為包括之一行為予以評價，較為合理
    ，應屬接續犯，而為包括之一罪（最高法院八十六年臺上字
    第三二九五號判例意旨參照）。本件被告戊○○、丁○○基
    於共同恐嚇之犯意聯絡，先後所為數次足使人心生畏懼，致
    生危害於安全之舉措與言詞，彼此間時地密接，並侵害告訴
    人丙○○同一法益，且皆係為遂渠等要求告訴人依約償還和
    解賠償金之同一目的，渠等各個恐嚇行為之獨立性薄弱，顯
    係基於同一恐嚇犯意聯絡下之數個接續行為，而為包括之一
    罪，應分別均僅成立一個恐嚇罪。
四、爰審酌被告戊○○、丁○○之素行，有臺灣高等法院被告前
    案紀錄表可按，渠等就與告訴人丙○○間之和解賠償金給付
    糾紛，不思以合法途徑解決，竟恣意恐嚇告訴人，行為顯有
    失當，兼衡酌被告戊○○、丁○○犯罪所生之具體危害非鉅
    、犯罪之手段，渠等犯後未能深切體認自己違失之處，缺乏
    具體悔悟心意之體現之犯罪後態度，被告戊○○、丁○○於
    共同犯罪中之角色分擔與涉案情節輕重，暨其二人迄未能與
    告訴人達成和解，以金錢稍事賠償告訴人因被告戊○○、丁○○本件犯行對其所肇致之心理損傷，但告訴人仍得循民事
    訴訟程序尋求救濟等一切情狀，分別量處如主文所示之刑，
    並均諭知易服勞役之折算標準。另按共同正犯因相互間利用
    他人之行為，以遂行其犯意之實現，本於責任共同之原則，
    有關沒收部分，對於共犯間供犯罪所用之物，自均應為沒收
    之諭知。本件扣案之空氣槍一支（槍枝管制編號：0000
    000000號），經員警送請鑑驗後，雖因發射之單位面
    積動能僅十二焦耳／平方公分，不足以穿入人體皮肉層而不
    具殺傷力，此有內政部警政署刑事警察局九十八年二月十七
    日刑鑑字第０九八００一五五０九號鑑驗書在卷可佐（見偵
    查卷第一五頁至第一六頁），並非屬違禁物，但該空氣槍及
    所適用之BB彈一瓶，仍係被告戊○○所有，且供其與被告丁○○共同為本件恐嚇犯行所用之物，已據被告戊○○就其所
    有權之歸屬供陳在案（見本院卷第四一頁），暨經本院審認
    該等物品與本件之關連性一情詳確，自應依刑法第三十八條
    第一項第二款之規定，併予以宣告沒收。
據上論斷，應依刑事訴訟法第二百九十九條第一項前段，刑法第
二十八條、第三百零五條、第四十二條第三項、第三十八條第一
項第二款，刑法施行法第一條之一第一項、第二項前段，判決如
主文。
本案經檢察官甲○○到庭執行職務。
中    華    民    國    98    年    4     月    16    日
                  刑事第三庭  法  官  陳思成
以上正本證明與原本無異。
如不服本判決應於收受判決後10日內向本院提出上訴書狀，並應
敘述具體理由；其未敘述上訴理由者，應於上訴期間屆滿後20日
內向本院補提理由書（均須按他造當事人之人數附繕本）「切勿
逕送上級法院」。
                              書記官  吳詩琳
中    華    民    國    98    年    4     月    16    日
附錄論罪科刑法條
刑法第三百零五條
以加害生命、身體、自由、名譽、財產之事恐嚇他人，致生危害
於安全者，處二年以下有期徒刑、拘役或三百元以下罰金。


司法院資訊處製作；財團法人民間司法改革基金會備份。
